臺灣臺北地方法院刑事判決　　　　　　　95年度易字第2116號
　　公　訴　人　臺灣臺北地方法院檢察署檢察官
　　被　　　告　乙○○
上列被告因詐欺等案件，經檢察官提起公訴（九十四年度偵字第
一七一二七號），嗣因被告就被訴事實為有罪之陳述，經本院告
知簡式審判程序意旨，並聽取公訴人及被告之意見後，本院合議
庭裁定由受命法官獨任依簡式審判程序審理，茲判決如下：
    主    文
乙○○連續意圖為自己不法之所有，以詐術使人將本人之物交付
，處有期徒刑壹年。減為有期徒刑陸月，如易科罰金，以銀元
佰元（即新臺幣玖佰元）折算壹日。
    犯罪事實
一、乙○○（原名翁崇祺、翁尉宸）基於意圖為自己不法所有之
    概括犯意，先於(一)民國九十二年十一月間，利用其任職於廣
    暉科技開發股份有限公司（英文名稱：QuantyTechnologyDe
    velopLtd、下稱：廣暉開發）經理時，以對外自稱係廣暉科
    技有限公司（英文名稱：Quanty Technology Co，下稱廣暉
    公司）之行銷部主管之方式，向奧地利廠商甲○○○○○○○○○○○○○
    ○○○○○○○○ ○○○○○（下稱SIE公司）人員施用詐術招攬生意，S
    IE公司以為乙○○係代表其所任職之廣暉開發推銷產品，遂
    向其訂購電腦液晶面板，並要求乙○○提供廣暉開發相關資
    訊供確認，乙○○為取信SIE公司，乃於同年十一月六日，
    以廣暉開發資料用電子郵件方式回覆SIE公司，佯稱廣暉科
    技開發股份有限公司，為臺灣續優廠商之一，有銷售三星、
    LG-Philip及現代等廠牌之LCD液晶面板，致使SIE公司陷於
    錯誤，而於同月十二日，訂購LTM150XI-A01三星電腦液晶面
    板五百二十五件，並於同月十七日將美金十三萬一千二百五
    十元價款，匯至乙○○不知情之妻楊惠茹（另為不起訴處分
    ）所經營茉莉的家有限公司帳戶內。嗣SIE公司遲未收到貨
    品，乃派員來臺與翁尉宸協商解決，乙○○又遲不退款，至
    此SIE公司始知所騙。又於(二)九十三年十一月二十日，又以
    相同手法，利用任職於太萊晶體科技股份有限公司（下稱太
    萊晶體）協理之機會，向捷瑞尖端科技有限公司（下稱捷瑞
    公司）負責人黃昌展施用詐術，佯稱：太萊晶體將新成立液
    晶面板買賣部門，價格極具競爭力且貨源充足，其有市場上
    不易取得之LT M150XI-A01型三星電腦液晶面板三百六十片
    ，使黃昌展陷於錯誤，隨即悉數訂購上開面板。乙○○旋又
    佯稱因太萊晶體帳務處理程序較慢、其已先代支付韓國供應
    商定金，請黃昌展先付該筆定金新臺幣（下同）六十四萬八
    千九百十六元，否則恐將無法如期交貨等語，黃昌展遂於同
    年十二月六日，將上開款項匯入茉莉的家有限公司帳戶內。
    乙○○詐得上開款項後，又以韓國廠商回報型號不符、貨源
    漲價等藉口為由，告知黃昌展無法交貨，並以太萊晶體會退
    款給黃昌展等語搪塞，直至黃昌展向太萊晶體查詢方知受騙
    。
二、案經奧地利商甲○○○○○ ○○○○○○○○○ ○○○○○○○○○○ ○○公司委由黃
    蓮瑛律師、楊智全律師訴由臺灣臺北地方法院檢察署（下稱
    臺北地檢署）檢察官偵辦，及捷瑞尖端科技有限公司訴由臺
    灣板橋地方法院檢察署（下稱板橋地檢署）呈請臺灣高等法
    院檢察署令轉臺北地檢署檢察官偵查起訴。
    理    由
壹、程序方面：
    按本件被告所犯係死刑、無期徒刑、最輕本刑為三年以上有
    期徒刑以外之罪，其於準備程序就前揭被訴事實為有罪之陳
    述，經本院告知簡式審判程序之旨，並聽取其與公訴人之意
    見後，本院認無不得或不宜改依簡式審判程序進行之處，爰
    依刑事訴訟法第二百七十三條之一第一項、第二百八十四條
    之一，裁定本件由受命法官獨任進行簡式審判程序，合先敘
    明。
貳、實體部分：
一、證據之認定：
    上述犯罪事實，業具被告於本院審理時供承不諱（本院九十
    六年十二月三日審判筆錄參照），且經SIE公司之告訴代理
    人楊蓮瑛、楊智全及捷瑞公司告訴代理人黃昌展指述明確（
    臺北地檢署九十四年度六三四五號偵查卷第三頁至第七頁調
    查筆錄、第二十二頁至第二十八頁刑事告訴狀、板橋地檢署
    九十四年度他字第三一二五號偵查卷第十一頁至第十二頁調
    查筆錄、第十五頁至第十八頁刑事告訴狀參照），並有被告
    與SIE公司往來之電子郵件、買賣確認書、SIE匯款證明、捷
    瑞公司匯款回條在卷足憑（臺北地檢署九十四年偵緝字第一
    五八九號偵查卷第九十四頁至第九十五頁、第九十九頁至第
    一百頁、第一０七頁至第一０八頁、板橋地檢署同上他字卷
    第十九頁參照）。是依上述補強證據已足資擔保被告於本院
    審理中就前開犯罪事實所為之任意性自白具有相當程度之真
    實性，而得使本院確信被告前述自白之犯罪事實確屬真實，
    參照刑事訴訟法第一百五十六條第一項「被告之自白，非出
    於強暴、脅迫、利誘、詐欺、疲勞訊問、違法羈押或其他不
    正之方法，且與事實相符者，得為證據。」，及同條第二項
    「被告之自白，不得作為有罪判決之唯一證據，仍應調查其
    他必要之證據，以察其是否與事實相符。」規定，本院自得
    依被告前述自白及各該補強證據認定被告確有為前述犯行，
    從而，本件事證明確，被告犯行堪以認定。
二、論罪科刑之法律適用：
  (一)按刑法部分條文業於九十四年一月七日修正，九十四年二月
    二日公布，於被告行為後之九十五年七月一日施行，現行刑
    法第二條第一項規定：「行為後法律有變更者，適用行為時
    之法律，但行為後之法律有利於行為人者，適用最有利於行
    為人之法律。」，上開規定乃與刑法第一條罪刑法定主義契
    合，而貫徹法律禁止溯及既往原則，係規範行為後法律變更
    所生新舊法律比較適用之準據法，是刑法第二條本身雖經修
    正，但刑法第二條既屬適用法律之準據法，本身尚無比較新
    舊法之問題，應一律適用裁判時之現行刑法第二條規定以決
    定適用之刑罰法律，先予辨明。又本次刑法修正之比較新舊
    法，應就罪刑有關之共犯、未遂犯、想像競合犯、牽連犯、
    連續犯、結合犯、以及累犯加重、自首減輕暨其他法定加減
    原因（如身分加減）與加減例等一切情形，綜其全部罪刑之
    結果而為比較，最高法院九十五年五月二十三日九十五年度
    第八次刑庭會議決議可資參照。經查：
  1.刑法第五十六條連續犯之規定，業經修正刪除，此刪除雖非
    犯罪構成要件之變更，但顯已影響行為人刑罰之法律效果，
    自屬法律有變更，應依新法第二條第一項規定為新舊法之比
    較（最高法院九十五年第八次刑事庭會議決議參照）。新法
    修正施行後，被告先後二次詐欺取財之行為，即須分論併罰
    ，是比較新舊法之結果，應適用較有利於被告之行為時法律
    即修正前之刑法第五十六條規定，論以連續犯。
  2.刑法第三百三十九條第一項之詐欺取財罪，法定刑為五年以
    下有期徒刑、拘役或科或併科一千元以下罰金，而修正後刑
    法施行法增訂第一條之一規定：「中華民國九十四年一月七
    日刑法修正施行後，刑法分則編所定罰金之貨幣單位為新臺
    幣。九十四年一月七日刑法修正時，刑法分則編未修正之條
    文定有罰金者，自九十四年一月七日刑法修正施行後，就其
    所定數額提高為三十倍。但七十二年六月二十六日至九十四
    年一月七日新增或修正之條文，就其所定數額提高為三倍」
    ，比較修正後刑法施行法第一條之一與罰金罰鍰提高標準條
    例第一條規定，因對於詐欺取財罪所規定之罰金刑之最高額
    度均屬相同，並非刑罰法令之變更，無刑法第二條第一項比
    較新舊法之適用，應適用裁判時之刑法施行法第一條之一（
    最高法院九十五年度第二十一條刑事庭會議決議參照）。另
    刑法第三十三條第五款修正為：「主刑之種類如下：五、罰
    金：新臺幣一千元以上，以百元計算之」，是依修正後之法
    律，刑法第三百三十九條第一項詐欺取財罪所得科處之罰金
    刑為新臺幣三萬元，最低則為新臺幣一千元，與被告行為時
    之罰金罰鍰提高標準條例第一條前段規定之提高倍數十倍及
    修正前刑法第三十三條第五款規定之罰金最低額一元相比較
    ，新舊法關於詐欺取財罪所得科處之罰金刑最高額並無不同
    規定，然新法將詐欺取財罰金刑之最低額提高為一千元；因
    此，比較上述修正前、後之刑罰法律，自以被告行為時關於
    刑法第三十三條第五款規定科處罰金刑之法律較有利於被告
    。
  3.綜上，新舊法比較之結果，本案應適用上開修正前刑法之相
    關規定，論處被告之罪責。
  (二)核被告所為，係犯刑法第三百三十九條第一項之詐欺取財罪
    。被告先後二次詐欺取財之犯行，時間緊接，所犯係構成要
    件相同之罪名，應依修正前刑法第五十六條連續犯規定以一
    罪論，並加重其刑。
  (三)爰審酌被告之犯罪動機、目的、手段，犯罪所造成之損害，
    已與告訴人捷瑞公司達成和解，告訴代理人黃昌展表示不予
    追究，惟尚未與告訴人SIE公司達成和解，及其智識程度並
    犯後態度等一切情狀，量處如主文所示之刑。
  (四)查被告犯罪之時間，在九十六年四月二十四日以前，所犯符
    合中華民國九十六年罪犯減刑條例第二條所定之罪，爰依上
    開減刑條例第二條第一項第三款之規定，減其宣告刑二分之
    一，故減為有期徒刑六月，並諭知易科罰金之折算標準（按
    被告行為後，刑法之上開修正，其中刑法第四十一條第一項
    前段關於易科罰金之規定，修正前規定：「犯最重本刑為五
    年以下有期徒刑以下之刑之罪，而受六個月以下有期徒刑或
    拘役之宣告，因身體、教育、職業、家庭之關係或其他正當
    事由，執行顯有困難者，得以一元以上三元以下折算一日，
    易科罰金」，修正後規定：「犯最重本刑為五年以下有期徒
    刑以下之刑之罪，而受六個月以下有期徒刑或拘役之宣告者
    ，得以新臺幣一千元、二千元或三千元折算一日，易科罰金
    」，且罰金罰鍰提高標準條例第二條亦配合刪除，經比較修
    正前、後之法律之適用，以修正前之法律較有利於被告，附
    此敘明）。
據上論斷，應依刑事訴訟法第二百七十三條之一第一項、第二百
九十九條第一項前段，刑法第二條第一項前段、第三百三十九條
第一項、修正前第五十六條、第四十一條第一項前段，廢止前罰
金罰鍰提高標準條例第二條，現行法規所定貨幣單位折算新臺幣
條例第二條，刑法施行法第一條之一，中華民國九十六年罪犯減
刑條例第二條第一項第三款、第七條、第九條，判決如主文。
本案經檢察官呂俊儒到庭執行職務。
中　　華　　民　　國　　96　　年　　12　　月　　17　　日
　　　　　　　　　刑事第九庭    法　官　葉珊谷
以上正本證明與原本無異。
如不服本判決，應於判決送達後10日內，向本院提出上訴狀。
　　　　　　　　　　　　　　　　書記官　顏淑華
中　　華　　民　　國　　96　　年　　12　　月　　17　　日
附錄本案論罪科刑法條全文：
中華民國刑法第三百三十九條：
意圖為自己或第三人不法之所有，以詐術使人將本人或第三人之
物交付者，處五年以下有期徒刑、拘役或科或併科一千元以下罰
金。
以前項方法得財產上不法之利益或使第三人得之者，亦同。
